臺灣高雄地方法院民事裁定
111年度消債更字第192號
聲  請  人  陳惠玲  
0000000000000000

0000000000000000

上列當事人因聲請更生程序事件，經臺灣橋頭地方法院111年度
消債更字第64號裁定移送前來，本院裁定如下：
    主  文
聲請人乙○○自中華民國一一一年十一月二十三日下午四時起開始
更生程序。
命司法事務官進行本件更生程序。
    理  由
一、聲請意旨略以：伊有不能清償債務情事，前依中華民國銀行
    公會會員辦理消費金融案件無擔保債務協商機制請求共同協
    商債務清償方案成立，惟仍不得已毀諾。伊又未經法院裁定
    開始清算程序或宣告破產，爰聲請更生等語。
二、按債務人不能清償債務或有不能清償之虞者，得依本條例所
    定更生或清算程序，清理其債務；債務人無擔保或無優先權
    之本金及利息債務總額未逾新臺幣（下同）1,200萬元者，
    於法院裁定開始清算程序或宣告破產前，得向法院聲請更生
    ；法院開始更生程序之裁定，應載明其年、月、日、時，並
    即時發生效力；法院開始更生或清算程序後，得命司法事務
    官進行更生或清算程序，必要時得選任律師、會計師或其他
    適當之自然人或法人1人為監督人或管理人，消費者債務清
    理條例（下稱消債條例）第3條、第16條第1項、第42條第1
    項、第45條第1項分別定有明文。
三、經查：
  ㈠聲請人固曾請求銀行公會協商債務清償方案成立，約定自民
    國95年7月起，分120期，利率2％，每月清償28,770元，惟聲
    請人未依約繳款，而於96年1月經通報毀諾，有安泰銀行陳
    報狀【臺灣橋頭地方法院111年度消債更字第64號卷（下稱
    橋院卷）第54至56頁】可參。惟聲請人自陳毀諾時於夜市擺
    攤販售服飾，每月淨利約30,000元，未投保勞保，有勞工保
    險被保險人投保資料表（橋院卷第18頁）足稽。是以聲請人
    斯時之每月所得，扣除以96年度高雄市每人每月支出最低生
    活費之1.2倍即12,850元計算之必要生活費用後，已難負擔
    每月28,770元之還款金額，堪認聲請人有不可歸責於己之事
    由，致不能履行原協商條件。
  ㈡聲請人於108年度至110年度均無申報所得，名下無財產，有
    南山人壽保單解約金91,005元（已扣保單借款本息332,435
    元）；又聲請人自陳於甲○○○○○○○○○任職，每月收入約23,00
    0元，未領取補助或給付等情，有108年至110年綜合所得稅
    各類所得資料清單及財產歸屬資料清單【本院111年度消債
    更字第192號卷（下稱本案卷）第37至40頁】、財產及收入
    狀況說明書（橋院卷第6至7頁）、債權人清冊（橋院卷第9
    至11頁）、戶籍謄本（橋院卷第13頁）、勞工保險被保險人
    投保資料表（橋院卷第18頁）、個人商業保險查詢結果表（
    本案卷第74頁）、財團法人金融聯合徵信中心前置協商專用
    債權人清冊（橋院卷第19至20頁）、信用報告（橋院卷第21
    至23頁）、社會補助查詢表（本案卷第19至20頁）、租金補
    助查詢表（本案卷第18頁）、勞動部勞動力發展署高屏澎東
    分署函（本案卷第24頁）、勞動部勞工保險局函（本案卷第
    23頁）、健保投保紀錄（本案卷第54頁）、存簿（橋院卷第
    38至43頁）、收入切結書（本案卷第41頁）、南山人壽保險
    股份有限公司函（本案卷第55至61頁）等附卷可證。依聲請
    人上述工作、收入及財產情況，堪認以其自陳每月收入23,0
    00元，核算其償債能力，較為妥適。
  ㈢關於聲請人必要生活費用部分，聲請人主張每月支出16,099
    元（無房屋租金，橋院卷第6至7頁）乙情。按債務人必要生
    活費用，以最近1年衛生福利部或直轄市政府所公告當地區
    每人每月最低生活費1.2倍定之，消債條例第64條之2第1項
    定有明文。本院參酌衛福部社會司所公告111年度高雄市最
    低生活費為14,419元，1.2倍即17,303元。又聲請人陳稱係
    於配偶所有房屋居住，由配偶負擔房貸乙情，是其無房屋費
    用支出，故計算其個人每月必要生活費時，即應自前開已包
    括居住費用在內之每月最低生活費用中，扣除相當於房屋支
    出所佔比例（大約為24.36％）。依此計算結果，聲請人每月
    之必要生活費應以13,088元為準【計算式：17,303×（1－24.
    36%）＝13,088】，逾此範圍難認必要。
  ㈣關於聲請人扶養支出部分，聲請人稱扶養未成年長女黃○緁，
    每月支出扶養費10,000元（橋院卷第6至7頁）。經查，黃○
    緁係101年10月生，現就讀國小，108年度至110年度均無申
    報所得，名下無財產，未領取補助或給付等情，此有戶籍謄
    本（橋院卷第14頁）、所得資料清單及財產歸屬資料清單（
    橋院卷第34至37頁）、學費繳費收據（本案卷第52頁）、社
    會補助查詢表（本案卷第22頁）附卷可參。黃○緁既未成年
    ，名下復無財產，應有受扶養之權利。又按受扶養者之必要
    生活費用，準用第1項規定計算基準數額，並依債務人依法
    應負擔扶養義務之比例認定之，消債條例第64條之2第2項亦
    有明定。因黃○緁無房屋費用支出，爰自其必要生活費用中
    扣除相當於房屋支出所佔比例（111年度高雄市每人每月不
    含房屋支出之最低生活費之1.2倍13,088元），再由聲請人
    與配偶共同負擔，聲請人應負擔6,544元（計算式：13,088÷
    2＝6,544），逾此範圍，不予採計。
  ㈤承上，聲請人目前每月收入23,000元，扣除個人必要支出13,
    088元、子女扶養費6,544元後，剩餘3,368元，以聲請人目
    前負債總額為4,715,438元（橋院卷第9至11頁債權人清冊）
    ，扣除南山人壽保單解約金後，至少須約114年【計算式：
    （4,715,438－91,005）÷3,368÷12≒114】始能清償完畢，應
    認其已不能清償債務。此外，聲請人無擔保或無優先權之債
    務總額未逾1,200萬元，且無消債條例第6條第3項、第8條或
    第46條各款所定駁回更生聲請之事由存在。則聲請人聲請更
    生為有理由，應予准許，爰命司法事務官進行本件更生程序
    。
四、依消債條例第11條第1 項、第45條第1 項、第16條第1 項，
    裁定如主文。
中　　華　　民　　國　　111 　年　　11　　月　 23 　　日
              　　民事庭　　　法　官　陳美芳
以上正本係照原本作成。
本裁定不得抗告。
中　　華　　民　　國　　111 　年　　11　　月　　23　　日
  　                        　書記官　胡美儀